【裁判字號】    99,上訴,643
【裁判日期】    990225
【裁判案由】    偽造有價證券等
【裁判全文】
臺灣高等法院刑事判決                 99年度上訴字第643號
上  訴  人  臺灣地方法院檢察署檢察官
被      告  甲○○
上列上訴人因被告偽造有價證券案件，不服臺灣臺北地方法院97
年度訴字第1661號，中華民國98年11月30日第一審判決（起訴案
號：臺灣臺北地方法院檢察署97年度偵緝字第1621號），提起上
訴，本院判決如下：
    主  文
原判決撤銷，發回臺灣臺北地方法院。
    理  由
二、原判決意旨略以：被告因「明知其透過報紙分類廣告向姓名
    年籍不詳之成年人所購得之祥陞實業有限公司、源慶國際企
    業有限公司、互承企業有限公司、玒基實業有限公司、吳永
    欽、臺炘企業有限公司等之空白支票，均係無法兌現之人頭
    支票，竟意圖為自己不法之所有，基於概括犯意，自93年10
    月間起至同年11月20日止，冒用其兄『潘雲雄』名義，向詹
    佳蕙佯稱投資生意急需資金為由，分別在桃園縣桃園市○○
    路板信商業銀行、同縣中壢市○○○路某處、同縣市○○路
    ○段61 巷31弄17號詹佳蕙住處、同縣市○○○街某處等地，
    向詹佳蕙借款，並將上開購買之人頭支票其他應記載事項填
    載後，佯稱為合法取得之客票，交付予詹佳蕙收受，致使詹
    佳蕙陷於錯誤，不知係人頭支票而陸續交付現金達1200餘萬
    元」之犯罪事實，經臺灣桃園地方法院檢察署檢察官偵查後
    ，認被告涉犯刑法第339條第1項之詐欺取財罪嫌，業於97年
    3月7日以97年度偵字第1038號提起公訴，並於97年4月1日以
    97年度審易字第551號繫屬於臺灣桃園地方法院，嗣於97年5
    月12日改分為97 年度易字第415號案件〈下稱前案〉，現尚
    在該院審理中，有臺灣高等法院被告前案紀錄表1 份及上開
    臺灣桃園地方法院檢察署97年度偵字第1038號起訴書電腦列
    印本1 份在卷可稽。被告本案被訴之偽造有價證券、詐欺取
    財之犯行，與上開臺灣桃園地方法院檢察署檢察官以97年度
    偵字第1038號起訴之犯罪事實所示之犯罪態樣相似，即均係
    佯以其兄「潘雲雄」之名義，向被害人訛稱有投資政府機關
    廢棄車輛或其他投資生意之機會，使被害人陷於錯誤而交付
    財物，又本案檢察官起訴被告犯罪行為之時間與被告前案業
    經起訴犯行之時間，其間隔尚非久遠，且犯案次數頻繁，又
    被告所使用供作擔保之支票均係透過報紙分類廣告所購得，
    所犯復為構成要件相同之罪，再查被告於刑事準備書狀中自
    承：伊因教育程度不高，於89年9 月遭通緝後，無法從事固
    定工作，皆以臨時工、搬運工等不固定之散工為業，難以謀
    生，故而反覆為詐欺取財犯行等語，顯見被告上開詐欺取財
    犯行，均係基於概括犯意反覆為之，應構成修正前刑法第56
    條之連續犯，而被告所犯偽造有價證券及詐欺取財犯行間，
    有方法結果關係，係修正前刑法第55條之牽連犯，均屬裁判
    上一罪之同一案件，是其前案起訴之效力應及於全部，不得
    另案再行起訴，而同一案件繫屬於有管轄權之數法院者，由
    繫屬在先之法院審判，繫屬在後而不得為審判者，應諭知不
    受理之判決。據此，公訴人復於97年8 月25日就同一案件之
    本案向原審法院重行起訴，於97年9月2日繫屬，自應由繫屬
    在先之臺灣桃園地方法院審判，爰依刑事訴訟法第303條第7
    款規定，不經言詞辯論，逕為不受理之判決。
三、檢察官上訴意旨略以：本案與前案固然犯罪手法有其相似之
    處，惟本案被告被訴詐欺取財之犯罪時間在94年12月間，與
    前案被訴之犯罪時間係自93年10月間起至同年11月20日止，
    二者相去已逾一年有餘，且前案之犯罪地點在桃園縣，本案
    則在臺北市，二者犯罪地點不同，又前案之被害人為詹佳蕙
    ，本案被害人為謝筑家，兩者之被害人亦非同一，則本案與
    前案顯非連續犯之裁判上一罪關係，原審逕認二案之犯罪行
    為為連續犯，而判決不受理，於法應有未合，爰提起上訴，
    謀求求濟等語。
三、經查：
  (一)按修正前刑法第56條之連續犯，須以基於概括犯意為之，並
    犯構成要件相同之罪名，始足當之。所謂出於概括犯意，必
    須其多次犯罪行為自始均在一個預定犯罪計劃以內，出於主
    觀上始終同一犯意之進行，若中途另有新犯意發生，縱所犯
    為同一罪名，究非連續其初發的意思，即不能成立連續犯（
    最高法院70年度臺上字第6296 號判例參照)。又犯罪時間苟
    相隔約有三個月之久，實務上認為二者之犯罪時間即非緊接
    （最高法院97年臺上字第6000號判決參照）。
  (二)原判決認前案與本案，有修正前連續犯之關係，屬裁判上一
    罪之同一案件，則公訴人就同一案件之本案向原審法院重行
    起訴，應諭知不受理判決，固非無見。惟查被告前案經臺灣
    桃園地方法院檢察署97年度偵字第1038號起訴而經臺灣桃園
    地方法院97年度審易字第551 號審理中之被訴詐欺取財案件
    之犯罪時間，係在93年10月間起至同年11月20日止，然本案
    被告被訴詐欺取財之犯罪時間係在94年12月間，前後二案件
    之犯罪時間相距已逾一年，犯罪時間顯非緊接，是否基於詐
    欺之概括犯意所為，已非無疑。又二案犯罪地點不同，被害
    人亦非同一，犯罪情節亦有差異，原判決如何認定被告前案
    與本案被訴事實主觀上自始即在同一預定犯罪計畫之內，始
    終基於同一之概括犯意進行，而非另行起意，亦未細究。從
    而，本案與前案起訴之事實，是否仍有裁判上一罪關係，應
    詳為調查釐清，原審疏未注意，遽就本案諭知不受理，容有
    未洽。檢察官執此指摘原判決不當，為有理由，自應由本院
    將原判決撤銷，發回原審法院更為審酌，另為適法之裁判，
    並不經言詞辯論為之。
據上論斷，依刑事訴訟法第369條第1項但書、第372條判決如主
文。
中    華    民    國    99    年    2     月    25    日
                  刑事第二十庭審判長法  官  楊貴雄
                                    法  官  許必奇
                                    法  官  周明鴻
以上正本證明與原本無異。
如不服本判決，應於收受送達後10日內向本院提出上訴書狀，其
未敘述上訴之理由者並得於提起上訴後10日內向本院補提理由書
（均須按他造當事人之人數附繕本）「切勿逕送上級法院」。
                                    書記官  郭彥琪
中    華    民    國    99    年    2     月    25    日

司法院資訊處製作；財團法人民間司法改革基金會備份。
